臺灣臺東地方法院民事裁定                                                    111年度繼字第112號
聲  請  人  林振賢

代  理  人  林靜幸

關  係  人  賴秋霖

上列聲請人聲請選任被繼承人陳平得之遺產管理人事件，本院裁
定如下：
    主  文
選任賴秋霖（男，民國○○○年○月○日生，身分證統一編號：
Z○○○○○○○○○號）為被繼承人陳平得（男，民國○○○年○○月○日生，
身分證統一編號：Z○○○○○○○○○號，生前最後住所：臺東縣○○市○○
○路○○○巷○○○號，民國一○三年五月二十七日死亡）之遺產管理人
。
准對被繼承人陳平得之繼承人為承認繼承之公示催告。
被繼承人陳平得之大陸地區以外之繼承人，應自前項公示催告公
告揭示於臺灣臺東地方法院公告處及資訊網路之日起，壹年內承
認繼承，上述期限屆滿，無繼承人承認繼承時，被繼承人陳平得
之遺產，於清償債權，並交付遺贈物後，如有剩餘即歸屬國庫。
程序費用新臺幣壹仟元由被繼承人陳平得之遺產負擔。
    理  由
一、聲請意旨略以：被繼承人陳平得於民國一○三年五月二十七
    日死亡，聲請人為利害關係人。被繼承人死亡後，其繼承人
    均已拋棄繼承，且無親屬會議於一個月內選定遺產管理人，
    聲請人基於利害關係人地位，依法聲請選任被繼承人之遺產
    管理人等語。
二、按先順序繼承人均拋棄其繼承權時，由次順序之繼承人繼承
    ，其次順序繼承人有無不明或第四順序之繼承人均拋棄其繼
    承權者，準用關於無人承認繼承之規定；繼承開始時，繼承
    人之有無不明，而無親屬會議或親屬會議未於繼承開始時一
    個月內選定遺產管理人者，利害關係人得聲請法院選任遺產
    管理人，並由法院依公示催告程序，定六個月以上之期限，
    公告繼承人，命其於期限內承認繼承，此觀民法第1176條第
    6項、第1177條、第1178條第2項規定自明。次按法院公示催
    告繼承人承認繼承時，應記載下列事項：㈠陳報人。㈡被繼承
    人之姓名、最後住所、死亡之年月日時及地點。㈢承認繼承
    之期間及期間內應為承認之催告。㈣因不於期間內承認繼承
    而生之效果。㈤法院。前項公示催告，準用第130條第3項至
    第5項之規定。第1項報明期間，自前項揭示之日起，應有六
    個月以上，家事事件法第137條、第130條第5 項定有明文
　　。
三、經查，聲請人主張之上開事實，業據提出被繼承人陳平得之
    除戶戶籍資料、臺東縣太麻里地政事務所他項權利證明書影
    本等件為證，並經本院依職權查詢被繼承人電子閘門財產所
    得資料，復調閱103年度司繼字第154號拋棄繼承事件、111
    年度聲字第97號有無聲明拋棄繼承或聲請限定繼承等事件卷
    宗等資料查對無訛，堪信為真實。故聲請人以被繼承人陳平
    得無繼承人，其為被繼承人之利害關係人，以其身分聲請選
    定被繼承人之遺產管理人，合於民法第1178條第2 項之規定
　　，應予准許。
四、依民法第1179條規定，擔任遺產管理人須擔負以下職務：㈠
    編製遺產清冊。㈡為保存遺產必要之處置。㈢聲請法院依公
    示催告程序，限定一年以上之期間，公告被繼承人之債權人
    及受遺贈人命其於該期間內報明債權，及為願受遺贈與否之
    聲明，被繼承人之債權人及受遺贈人為管理人所已知者，應
    分別通知之。㈣清償債權或交付遺贈物。㈤有繼承人承認繼
    承或遺產歸屬國庫時，為遺產之移交。是以擔任遺產管理人
    者須具備一定之學識、判斷能力，且對被繼承人所遺財產或
    債務有相當程度之瞭解。另法院選任遺產管理人時，應詢問
    受選任人之意見，為家事事件法第141條準用同法第146條所
    明定。本件經本院分別向財政部國有財產署南區分署、臺東
    律師公會、社團法人臺東縣地政士公會徵詢結果，財政部國
    有財產署南區分署無意願（見本院卷第89頁），臺東律師公
    會表示無律師有意願擔任本件遺產管理人（見本院卷第111
    頁，社團法人臺東縣地政士公會表示會員賴秋霖有意願擔任
    本件遺產管理人（見本院卷第75頁）。本院審酌賴秋霖具地
    政士執照，具專業知識及能力，且與被繼承人所遺遺產間無
    利害關係，復有擔任本件遺產管理人之意願，且查無其他不
    適任之情事，認為由其擔任被繼承人之遺產管理人，應屬妥
    適，爰選任關係人賴秋霖為被繼承人陳平得之遺產管理人，
    裁定如主文。
五、程序費用負擔之依據：家事事件法第127條第4項。 
中　　華　　民　　國　　111 　年　　7 　　月　　4 　　日
                    家事法庭  法  官  朱家寬
以上正本係照原本作成。
如對本裁定抗告，須於裁定送達後10日內向本院提出抗告狀，並
應繳納抗告費新臺幣1,000元整。　　　　　　　　　
中　　華　　民　　國　　111 　年　　7 　　月　　4 　　日
                              書記官  陳憶萱